臺灣臺北地方法院交通事件裁定　　 96年度交聲字第410號
　　異　議　人
　　即受處分人　甲○○
上列受處分人因違反道路交通管理處罰條例案件，對於臺北市交
通事件裁決所中華民國九十六年一月十日所為之處分（原處分案
號：北市裁四字第裁二二－ＡＢ0000000號）聲明異議，
本院裁定如下：
    主  文
原處分撤銷，發回臺北市交通事件裁決所。
    理  由
一、本件原處分機關臺北市交通事件裁決所以：受處分人甲○○
    所有之車號ＤＲ－三七七二號自用小客車，於民國九十四年
    五月十一日在臺北市○○路○段有行車超速之違規，經臺北
    市政府警察局大安分局交通分隊於九十四年五月二十九日逕
    行舉發，嗣原處分機關於九十六年一月十日，依道路交通管
    理處罰條例第四十條第一項規定，裁處受處分人罰鍰新臺幣
    （下同）二千四百元，並依同條例第六十三條第一項規定，
    記違規點數一點等情，有卷附臺北市政府警察局舉發違反道
    路交通管理事件通知單（北市警交大字第ＡＢ000000
    0號）、臺北市交通事件裁決所違反道路交通管理事件裁決
    書（北市裁四字第裁二二－ＡＢ0000000號）可稽。
二、受處分人異議意旨略以：伊早已搬離舉發通知單之寄發地址
    臺北縣八里鄉○○路一四一之二十一號四樓，並未接獲通知
    單；伊於九十四年五月十九日將車號ＤＲ－三七七二號自用
    小客車過戶他人，且於過戶前即因向他人借款而將車輛交付
    他人使用，故本件並非由伊駕駛上開車輛超速違規，爰對原
    處分不服，依法聲明異議等語。
三、(一)按違反道路交通管理處罰條例第十二條至第六十八條之規
    定者，由公路主管機關處罰，前項處罰於裁決前，應給予違
    規行為人陳述之機會，道路交通管理處罰條例第八條第一項
    第一款、第二項分別定有明文；又違反道路交通管理處罰條
    例之行為人，未依規定自動繳納罰鍰或未依規定到案聽候裁
    決，處罰機關固得依違反道路交通管理事件統一裁罰基準及
    處理細則第四十四條第一項之規定，依該處理細則附件之統
    一裁罰基準表，對行為人逕行裁決，惟該條項規定應以行為
    人經合法收受舉發通知單後，無正當理由未依舉發通知單上
    所載之應到案日期為自動繳納罰鍰或到案聽候裁決時，方有
    適用，如行為人未合法收受舉發通知單之送達，即不能對其
    逕行裁決。(二)次按處理違反道路交通管理事件，有關文書送
    達之程序，依行政程序法之規定，違反道路交通管理事件統
    一裁罰基準及處理細則第五條定有明文；又行政程序法第七
    十八條第一項第一款規定：「當事人應為送達之處所不明者
    ，行政機關得依聲請，准為公示送達。」，所謂「應受送達
    之處所不明」，須已用盡相當之方法探查，仍不知其應為送
    達之處所者，始足當之，且「不明」之事實，應由聲請公示
    送達之人負舉證責任，並由法院依具體事實判斷（最高法院
    八十二年臺上字第二七二號判例參照）；而行政程序法第七
    十八條第三項雖規定：「當事人變更其送達之處所而不向行
    政機關陳明，致有第一項之情形者，行政機關得依職權命為
    公示送達」，然依此規定為公示送達者，仍須具備下列三項
    要件：當事人有變更其送達處所之情形；當事人未向行
    政機關陳明；致生同條第一項第一款「應為送達之處所不
    明」之結果，因之，若當事人「未陳明送達處所變更」，然
    尚未致生「應為送達處所不明」之結果者（例如：可透過戶
    籍查詢而得知新址者，即不能認為「應為送達處所不明」）
    ，行政機關即不得以當事人變更其送達處所而未向行政機關
    陳明為由，逕依行政程序法第七十八條第三項之規定，對當
    事人為公示送達（臺灣高等法院九十五年度交抗字第五二九
    號、九十五年度交抗字第九四五號裁定意旨參照）。
四、經查：
(一)、本件違規係由臺北市政府警察局大安分局交通分隊逕行舉發
    ，舉發通知單含採證相片由臺北市政府警察局交通警察大隊
    於九十四年六月間以大宗掛號函件交寄，寄送地址為「臺北
    縣八里鄉○○路一四一之二十一號四樓」，因遷移新址不明
    遭郵局退回，嗣經臺北市政府警察局交通警察大隊於九十四
    年六月二十日辦理公示送達公告等情，有臺北市交通事件裁
    決所九十六年二月二十六日北市裁三字第○九六三二四九○
    九○○號函、臺北市政府警察局交通警察大隊九十六年二月
    十三日北市警交大執字第○九六三○七九九三○○號函暨所
    檢附之舉發違反道路交通管理事件通知單信封影本、公示送
    達查詢報表等件附卷可稽。
(二)、違規車輛ＤＲ－三七七二號自用小客車於九十四年五月十一
    日超速違規時之所有人為受處分人甲○○，其雖曾設籍於臺
    北縣八里鄉○○路一四一之二十一號四樓，惟於九十年六月
    四日即遷移戶籍至臺北市○○區○○路一八八號二十三樓之
    一一，於九十三年四月二十三日遷移戶籍至臺北縣中和市○
    ○○路一三一號二十七樓之四，於九十五年十二月四日遷移
    戶籍至臺北市○○區○○路一九五號七樓之二等情，有臺北
    縣八里鄉戶政事務所九十六年五月二日北縣八戶字第○九六
    ○○○○七六九號函、臺北市文山區第一戶政事務所九十六
    年四月二十五日北市文一戶字第○九六三○三○一五○○號
    函所檢附之受處分人戶籍謄本等件在卷可考。
(三)、本件受處分人於九十年六月四日遷移戶籍至臺北市○○區○
    ○路一八八號二十三樓之一一，於九十三年四月二十三日遷
    移戶籍至臺北縣中和市○○○路一三一號二十七樓之四，且
    已向戶籍機關辦理戶籍變更登記，有戶籍謄本可按，而舉發
    機關填製舉發通知單後，仍對受處分人原設籍之「臺北縣八
    里鄉○○路一四一之二十一號四樓」付郵送達，因受處分人
    業已搬遷，致遭郵務機關退件處理，此時舉發單位本於其職
    權，本可另透過戶籍查詢以探知受處分人之正確住所，乃竟
    未用盡相當之探查方法，即以「應受送達之處所不明」為由
    ，逕對受處分人為公示送達，其送達程序於法未合，不生合
    法送達之效力。
(四)、揆諸前揭說明，原處分機關於違規行為人合法收受舉發通知
    單，無正當理由未到案時，始得對行為人逕行裁決，本件舉
    發通知單既未合法送達於受處分人，原處分機關自不得對受
    處分人逕行裁決，是本件裁決處分於法不合，受處分人之異
    議為有理由，應由本院將原處分撤銷，發回原處分機關另為
    適法之處理。
五、據上論斷，依道路交通案件處理辦法第二十條前段，裁定如
    主文。
中　　華　　民　　國　 九十六　年　　五　 月　三十一　日
　　　　　　　　　交通法庭法　官　孫　曉　青
以上正本證明與原本無異
如不服本裁定應於送達後五日內向本院提出抗告狀
　　　　　　　　　　　　　書記官　郭　錦　賢
中　　華　　民　　國　九十六　 年　　六　 月　五      日
